臺灣板橋地方法院刑事判決　　　　　　　 95年度訴字第775號
公　訴　人　臺灣板橋地方法院檢察署檢察官
被　　　告　甲○○
指定辯護人　本院公設辯護人　丙○○
上列被告因偽造文書等案件，經檢察官提起公訴（94年度偵字第
16671 號、偵緝字第1710號），本院判決如下：
    主  文
甲○○共同意圖供行使之用，而偽造有價證券，處有期徒刑貳年
。如附表一、三所示偽造之「乙○○」署押及印文；如附表二所
示本票上偽造發票人為「乙○○」之本票部分，及偽造之「乙○
○」中華民國國民身分證壹張、偽造之車牌號碼7737-FK 汽車新
領牌照登記書及行車執照各壹張均沒收。
    事  實
一、(一)甲○○與潘金富（另由檢察官通緝中）經由不詳年籍自稱
    陳啟順之成年人指使，共同基於意圖為自己不法所有、行使
    偽造私文書、行使偽造特種文書之概括犯意及意圖供行使之
    用而偽造有價證券之犯意聯絡，於民國93年6 月25日中午12
    時許，在址設於臺北市信義區○○○路○ 段159 號1 樓之現
    代汽車忠孝營業所（下稱現代汽車忠孝所），由甲○○假冒
    「乙○○」之名義，再由陳啟順提供於不詳時地偽造之「乙
    ○○」中華民國國民身分證（含其上偽造之內政部公印文）
    ，向現代汽車忠孝所，購買自小客車一輛（廠牌：現代、型
    號：MATR IX 、車號：4505-D T），取得汽車新領牌照登記
    書後，並以全額汽車動產抵押，委由朝欽實業股份有限公司
    （下稱朝欽公司）向第一商業銀行辦理汽車貸款新臺幣（下
    同）49萬9 千元，共分60期繳交，甲○○並於南陽實業股份
    有限公司車輛預約單、第一商業銀行汽車貸款申請書、借款
    契約書、南陽實業股份有限公司交車紀錄表等私文書中，偽
    簽「乙○○」之簽名，再於潘金富為申請人之汽車貸款申請
    書、借款契約書上，於連帶保證人欄內，由甲○○偽簽「乙
    ○○」之簽名，而為連帶保證人，同時另於發票日93年6 月
    29 日 、金額均為49萬9 千元之二張商業本票有價證券上，
    接續偽簽發票人「乙○○」之簽名，其後再由不詳之人在上
    開各項文件上偽蓋乙○○之印文。嗣並交還上開文件而行使
    之。致現代汽車營業所及第一商業銀行陷於錯誤，由第一商
    業銀行撥款予甲○○後，再由現代汽車忠孝所將上開自小客
    車交付予甲○○，致生損害於現代汽車忠孝所、第一商業銀
    行及乙○○本人。嗣經乙○○接獲通知繳款查覺有異並告知
    現代汽車忠孝所，始悉上情。(二)甲○○復經陳啟順之指使，
    承前開犯意聯絡，於93年7 月13日下午3 時許，在址設於臺
    北縣板橋市○○○路110 號2 樓之日盛銀行板橋分行，持前
    開偽造之「乙○○」所有中華民國國民身分證及偽造之乙○
    ○所有車牌號碼7737-FK 自小客車汽車新領牌照登記書、行
    車執照，向日盛銀行板橋分行辦理汽車貸款40萬元，並在日
    盛國際商業銀行汽車貸款申請書上偽簽「乙○○」之簽名（
    其後由不詳之人於其上偽蓋乙○○印文），嗣並交還上開文
    件而行使之，致日盛銀行板橋分行陷於錯誤，於同年月16日
    下午3 時30分，撥款至甲○○以乙○○名義所開設之日盛銀
    行板橋分行000000 00000000 號帳戶內，致生損害於日盛銀
    行板橋分行及乙○○本人。嗣經日盛銀行板橋分行將辦理汽
    車貸款手續費郵寄至乙○○住處，乙○○告知未辦理貸款，
    始獲上情。
二、案經臺北縣政府警察局板橋分局報告臺灣板橋地方法院檢察
    署檢察官偵查起訴。
　　理  由
一、按被告以外之人於審判外之言詞或書面陳述，除法律有規定
    者外，不得作為證據，刑事訴訟法第一百五十九條固定有明
    文。惟被告以外之人於審判外之陳述，雖不符同法第一百五
    十九條之一至之四之規定，而經當事人於審判程序同意作為
    證據，法院審酌該言詞陳述或書面陳述作成時之情況，認為
    適當者，亦得為證據。當事人或辯護人於法院調查證據時，
    知有第一百五十九條第一項不得為證據之情形，而未於言詞
    辯論終結前聲明異議者，視為有前項之同意。刑事訴訟法第
    一百五十九條之五定有明文。次按被告以外之人於偵查中向
    檢察官所為之陳述，除顯有不可信之情況者外，得為證據，
    同法第一百五十九條之一亦有明文可參。查本件關於證人趙
    建富、王雅冠、乙○○、呂正新分別於警詢、偵查中之證述
    內容，就證據能力一節，被告及辯護人均表示無意見，符合
    上開規定，自有證據能力，核先敘明。
二、訊據被告甲○○對於上揭事實坦承不諱，核與證人趙建富、
    王雅冠、乙○○、呂正新分別於警詢、偵查中證述情節相符
    ，並有偽造之乙○○身分證影本、南陽實業股份有限公司車
    輛預約單、第一商業銀行汽車貸款申請書、借款契約書、商
    業本票、南陽實業股份有限公司交車紀錄表、日盛國際商業
    銀行汽車貸款申請書影本、汽車新領牌照登記書及行車執照
    影本、交通部公路總局臺北區監理所九十五年十二月二十一
    日北監車字第○九五○○六二七三六號函等件附卷可稽，足
    認被告之自白與事實相符，本件事證明確，被告犯行洵堪認
    定，應依法論科。
三、查被告行為後，刑法業於九十四年二月二日修正公布，九十
    五年七月一日起施行。按「行為後法律有變更者，適用行為
    時之法律，但行為後之法律有利於行為人者，適用最有利於
    行為人之法律」，修正後刑法第二條第一項定有明文。此條
    規定係規範行為後法律變更所生新舊法比較適用之準據法，
    本身尚無新舊法比較之問題，於新法施行後，應一律適用新
    法第二條第一項之規定，為「從舊從輕」之比較，先予敘明
    。再按本次法律變更，比較時應就罪刑有關之共犯、未遂犯
    、想像競合犯、牽連犯、連續犯、結合犯，以及累犯加重、
    自首減輕暨其他法定加減原因（如身分加減）與加減例等一
    切情形，綜其全部罪刑之結果而為比較（最高法院九十五年
    五月二十三日九十五年度第八次刑事庭會議決議參照）。與
    本件相關而經修正者乃刑法第三十三條第五款、第二十八條
    共同正犯、第五十五條牽連犯、第五十六條連續犯之規定等
    項。經綜合比較後，以適用修正前刑法關於牽連犯、連續犯
    之規定對被告較為有利，依刑法第二條第一項前段規定，自
    應適用修正前刑法之規定論處。
四、核被告甲○○所為，係犯刑法第二百十六條、第二百十條行
    使偽造私文書、第二百十二條行使偽造特種文書、第二百十
    八條第一項偽造公印文、第三百三十九條第一項詐欺取財罪
    、第二百零一第一項之偽造有價證券罪。公訴意旨另認成立
    刑法第三百三十九條第二項詐欺得利罪，惟本件被告所詐取
    者俱為財物，自應僅成立同條第一項詐欺取財罪，無成立第
    二項詐欺得利罪之餘地，應予敘明。又公訴意旨雖漏未論及
    成立刑法第二百零一條第一項偽造有價證券罪，然起訴之犯
    罪事實欄業已載明此部分偽造有價證券之事實，並經蒞庭檢
    察官補正此部分起訴之法條，本院自得予以審究。又被告與
    潘金富、陳啟順就上開向現代汽車忠孝所購車及向第一商業
    銀行辦理貸款；以及被告與陳啟順就上開向日盛銀行板橋分
    行辦理貸款之犯行，分別具有犯意聯絡及行為分擔，應依刑
    法第二十八條共同正犯論處。被告等人偽造乙○○署押之行
    為分別為偽造文書、偽造有價證券之部分行為，偽造私文書
    之低度行為為行使之高度行為所吸收，均不另論罪。被告在
    同一地點同時間先後在二張商業本票發票人欄偽造「乙○○
    」簽名，應係實質上一罪之接續行為。被告先後多次行使偽
    造私文書、行使偽造特種文書及詐欺取財行為，時間緊接，
    方法相同，觸犯同一構成要件之罪名，應分別依刑法第五十
    六條連續犯規定論以一罪，並加重其刑。又被告所犯偽造公
    印文目的在偽造身分證件，且行使偽造身分證件，與上開行
    使偽造私文書、偽造有價證券及詐欺取財等罪間，俱有方法
    目的之牽連關係，應從一重之意圖供行使之用而偽造有價證
    券罪處斷。又被告因經濟狀況不佳，學識經驗不足，謀生不
    易，一時失慮而受人指使致罹刑章，且其意在詐取得財物，
    雖造成被害人損失不貲，應予非難，然因貸款作業之需要而
    於冒用乙○○名義之際，復冒名簽發商業本票以供擔保，不
    意另犯最輕本刑三年以上有期徒刑之偽造有價證券罪，與其
    前述犯罪情節相較，實屬情輕而法重，客觀上足以引起一般
    同情，而有堪資憫恕之處，本院認為即令處以法定最低刑度
    猶嫌過重，乃依刑法第五十九條規定，酌減其刑（按刑法第
    五十九條新修正之規定，係將法院向來實務上酌減審認之標
    準見解予以明文化，非屬法律變更，逕依修正後規定論處）
    。爰審酌被告之素行，其犯罪之動機、目的、手段、品行、
    智識程度、被害人所受損害及犯罪後坦承犯行之態度，惟迄
    未能賠償被害人所損失之款項等一切情狀，量處如主文所示
    之刑。又被告迄未能彌補被害人所受損害，且未與被害人達
    成和解，尚難逕予緩刑之宣告，附此敘明。
五、如附表二所示本票二紙，關於發票人潘金富之部分，因尚由
    檢察官通緝中，待另案審究，尚無證據證明係偽造，爰僅就
    偽造發票人「乙○○」部分之本票，依刑法第二百零五條規
    定宣告沒收。另偽造之「乙○○」中華民國國民身分證正本
    、偽造之車牌號碼7737-FK 汽車新領牌照登記書及行車執照
    正本雖未扣案，然為被告及共犯所有供犯罪所用之物，且無
    證據證明業已滅失，爰依修正前刑法第三十八條第一項第二
    款規定宣告沒收。該偽造之身分證既已沒收，其上偽造之公
    印文，自無庸再予諭知沒收。又如附表一、三所示文書上偽
    造之「乙○○」署押及印文，則依刑法第二百十九條規定予
    以宣告沒收。
據上論斷，應依刑事訴訟法第299 條第1 項前段，刑法第2 條第
1 項前段、修正前第28條、第201 條第1 項、第216 條、第210
條、第212 條、第218 條第1 項、第339 條第1 項、修正前第55
條、第59條、第205 條、第219 條、修正前第38條第1 項第2 款
，罰金罰鍰提高標準條例第1 條前段，判決如主文。
本案經檢察官張瑞娟到庭執行職務。
中　　華　　民　　國　　96　年　　 3　　月　　 8  　　日
                  刑事第七庭  審判長法  官  胡堅勤
                                    法　官  王瑜玲
                                    法  官  李君豪
以上正本證明與原本無異。
如不服本判決，應於送達後10日內，向本院提出上訴狀。
                                    書記官  林文達
中　　華　　民　　國　　96　　年　　3 　　月　　8 　　日
附錄本案論罪科刑法條全文：
刑法第201條
意圖供行使之用，而偽造、變造公債票、公司股票或其他有價證
券者，處三年以上十年以下有期徒刑，得併科三千元以下罰金。
行使偽造、變造之公債票、公司股票或其他有價證券，或意圖供
行使之用，而收集或交付於人者，處一年以上七年以下有期徒刑
，得併科三千元以下罰金。
刑法第216條
行使第二百十條至第二百十五條之文書者，依偽造、變造文書或
登載不實事項或使登載不實事項之規定處斷。
刑法第210條
偽造、變造私文書，足以生損害於公眾或他人者，處五年以下有
期徒刑。
刑法第212條
偽造、變造護照、旅券、免許證、特許證及關於品行、能力服務
或其他相類之證書、介紹書，足以生損害於公眾或他人者，處1
年以下有期徒刑、拘役或3 百元以下罰金。
刑法第218條
偽造公印或公印文者，處 5 年以下有期徒刑。
盜用公印或公印文足以生損害於公眾或他人者，亦同。
刑法第339條
意圖為自己或第三人不法之所有，以詐術使人將本人或第三人之
物交付者，處五年以下有期徒刑、拘役或科或併科一千元以下罰
金。
以前項方法得財產上不法之利益或使第三人得之者，亦同。
前二項之未遂犯罰之。
附表：
一、南陽實業股份有限公司車輛預約單（乙○○簽名一枚）、乙
    ○○之第一商業銀行汽車貸款申請書申請人欄（乙○○簽名
    一枚、印文一枚）、車號4505-DT 之汽車新領牌照登記書（
    乙○○印文一枚）、潘金富之第一商業銀行汽車貸款申請書
    連帶保證人欄（乙○○簽名一枚、印文一枚）、乙○○之借
    款契約書（乙○○簽名一枚、印文三枚）、潘金富之借款契
    約書（乙○○簽名一枚、印文三枚）、南陽實業股份有限公
    司交車紀錄表（乙○○簽名一枚）。
二、本票二張：發票日93年6 月29日、到期日93年6 月30日；金
    額均為49萬9 千元；發票人均為乙○○、潘金富。
三、日盛國際商業銀行汽車貸款申請書（乙○○簽名一枚、印文
    一枚）。
